【裁判字號】    89,交上易,619
【裁判日期】    890607
【裁判案由】    過失致死
【裁判全文】
臺灣高等法院臺中分院刑事判決                  八十九年度交上易字第六一九號
    上  訴  人
    即  被  告  丙○○
    選任辯護人  陳益軒
右上訴人因過失致死案件，不服臺灣台中地方法院八十八年度交易字第二六二號中華
民國八十九年一月三十一日第一審判決（起訴案號：臺灣台中地方法院檢察署八十八
年度偵字第三三一三號），提起上訴，本院判決如左：
    主  文
原判決撤銷。
丙○○因過失致人於死，處有期徒刑柒月。
    事  實
一、丙○○於民國（以下同）八十八年一月十日凌晨四時二十分許，駕駛車牌號碼Ｂ
    四─二六○二號自小客車，沿台中市○○○路由南向北行駛，途經忠明南路與中
    港路交岔路口，欲左轉進入中港路時，該路口設有左灣待轉區線，用以指示左彎
    車輛可在直行時相時段進入待轉區，等候左轉，左轉時相終止時，禁止在待轉區
    內停留。當時丙○○行車方向之號誌為直行時相，丙○○應注意其所駕車輛應停
    於左彎待轉區內，不得超出待轉區○○○○道，且依當時情形，又無不能注意之
    情形。丙○○竟疏於注意及此，竟將該車超出待轉區停放而佔用來車道之內側車
    道。適有亦疏未注意車前狀況之王世杰無照騎乘車牌號碼ＳＵＸ─四八五號機車
    ，自忠明南路由北向南違規直行快車道至上開交岔路口，王世杰所騎乘車牌號碼
    ＳＵＸ─四八五號機車遂撞及丙○○所駕之車牌號碼Ｂ四─二六○二號自小客車
    左前車頭，王世杰因而跌倒受有頭部外傷併顱腦損傷及下肢骨折等傷害，經送醫
    後延至八十八年一月十二日下午十二時十二分許終因心肺功能衰竭不治死亡。丙
    ○○於肇事後隨即報警，並於警員到場處理時主動告知其係肇事者，而自首接受
    裁判。
二、案經王世杰之父甲○○訴請臺中地方法院檢察署檢察官偵查起訴。
    理  由
一、訊據被告丙○○對其有於前揭時、地駕車肇事之事實，固已坦承不諱，惟矢口否
    認涉有右揭過失致死犯行，辯稱：其當時係在忠明南路等待號誌要左轉中港路，
    是被害人騎乘機車衝過來未減速而撞上其車，係被害人闖紅燈而肇事，其並無過
    失云云。惟查：（一）右揭事實，業據被害人王世杰之父甲○○於警、偵訊中指
    訴甚詳，並有台中市○○○道路交通事故調查報告表、肇事現場圖各一份、現場
    及車損照片九張附卷可稽。而被害人王世杰確因本件車禍死亡，亦經檢察官督同
    檢驗員到場相驗屬實，製有相驗筆錄、驗斷書、相驗屍體證明書各一份及相驗照
    片六張存卷足憑。（二）依台中市警察局交通警察隊肇事現場圖「當事人陳述經
    過」欄記載：「我（指被告）車於路口左轉（當時號誌燈為紅燈左轉指示燈），
    而車由對向直駛而來，我車於路口時見車駛來之際即停下來．．．」等語，
    核與被告上開辯解相符。且如上開台中市○○○道路交通事故調查報告表、肇事
    現場圖所記載，被告所駕小客車之位置，車頭部分已至中港路中央分隔島，車身
    則佔用忠明南路內側車道，而被告所駕自小客車並無煞車痕乙節，亦據證人即處
    理本件車禍之警員丁○○到庭證述屬實。足見肇事時被告所駕自小客車並非在行
    駛之狀態，而係停止等待左轉無疑。（三）被告於偵查中雖供稱：渠係等待左轉
    號誌燈亮，啟動後見對方疾駛而來，於是停車等候對方通過，不料遭死者機車撞
    上云云。證人即與與被告同車之乘客林敬倫於偵查中亦證稱：「我們並未停在此
    路口，是開到此地時剛好是變換成左轉燈亮，我們有減速再將車子左轉，並未停
    車。」惟查被告於偵查中經檢察官詢以：「車禍前有無看見對方機車？」被告供
    陳：「有，看得清楚，在蠻遠的一段距離即看到。」在本院亦稱「在四、五十公
    尺遠即看到對方的車子過來。」按被告於停在交岔路口時，既在四、五十公尺遠
    之距離即可看見被害人機車疾駛而來，衡情要無貿然左轉，任由車禍發生之理。
    且被告於偵查中供稱：「．．．（我）等約十秒鐘後，紅燈左轉綠燈亮，我才起
    步左轉。」核與證人林敬倫上開證述之情節不同。設車禍發生時被告行進之方向
    係「紅燈左轉綠燈亮」，被告與證人林敬倫對於號誌之描述應無不相同之理。足
    見本件車禍發生時，被告行車方向之號誌應非左轉時相，而係直行時相。（四）
    至於被害人家屬指稱被害人機車後輪部分受創嚴重，而前輪則完好，本件車禍應
    係被告違規左轉撞及被害人機車之後輪部分有以致之云云。惟查本件車禍果係被
    告之自小客車自側面猛然撞擊被害人機車，衡諸常情被告之自小客車應留有若干
    煞車之痕跡，且機車碎片散佈之範圍應包括自小客車車底部分。惟查被告所駕之
    自小客車於車禍發生後並未發現有煞車之痕跡，已如前述，且依現場圖觀之，機
    車碎片散佈之範圍未及於自小客車車底部分，故本件車禍應係被害人機車撞及停
    止中之被告所駕自小客車。至於被害人機車後輪部分受創嚴重，而前輪則完好乙
    節，應係被害人於車禍發生前之瞬間將車頭轉向，以資應變，惟仍應變不及，而
    自後輪部位撞及有以致之。（五）按交岔路口因特殊需要另設有標誌、標線者，
    並應依其指示行車，道路交通安全規則第一百零二條第一項第十款定有明文。又
    路口設有左灣待轉區線者，係用以指示左彎車輛可在直行時相時段進入待轉區，
    等候左轉，左轉時相終止時，禁止在待轉區內停留。本件被告當時行車方向之號
    誌為直行時相，被告既欲左轉中港路，自應注意其所駕車輛應停於左彎待轉區內
    ，不得超出待轉區○○○○道，且依當時情形，又無不能注意之情形，被告竟疏
    於注意及此，而將該車超出待轉區停放而佔用來車道之內側車道，以致肇事，並
    致被害人死亡，被告顯有過失之處。雖被害人無照於快車道上騎乘機車至上開交
    岔路口亦疏未注意車前狀況以致肇事，應與有過失，然此並無得解免於被告應負
    過失之責。又被告過失行為與被害人之死亡間應有相當之因果關係。從而，本件
  事證明確，被告過失致死之犯行已堪認定。
二、核被告所為係犯刑法第二百七十六條第一項之因過失致人於死之罪。被告於肇事
    後犯罪未發覺前向警報案，接受偵訊並坦承肇事，此有台中市警察局第一分局公
    益派出所相驗案件初步調查報告表一份存卷可資佐證，為對於未發覺之罪自首而
    受裁判，應依刑法第六十二條前段規定減輕其刑。原審予以論罪科刑，固非無據
    ，惟查原判決認本件車禍係被告未遵守轉彎車未讓直行車先行，有以致之，尚有
    誤會。被告上訴意旨，仍執陳詞否認犯罪，空言指摘原判決不當，固無可取，但
    原判決既有前述可議之處，即屬無可維持，應由本院撤銷改判。爰審酌被告之過
    失程度、被害人無照於快車道上騎乘機車至交岔路口亦疏未注意車前狀況以致肇
    事，亦與有過失、被告肇事後並未坦承過失、及事後迄未與被害人家屬達成民事
    和解，賠償損害，及其他一切情狀，仍量處如主文所示第二項所示之刑，以資懲
    儆。
三、據上論結，應依刑事訴訟法第三百六十九條第一項前段、第三百六十四條、第二
    百九十九條第一項前段，刑法第二百七十六條第一項，第六十二條前段，罰金罰
    鍰提高標準條例第一條前段，判決如主文。
本案經檢察官乙○○到庭執行職務。
中      華      民      國    八十九     年      六       月    七      日
                                  臺灣高等法院臺中分院刑事第十庭
                                        審判長法  官  林  照  明
                                              法  官  李  寶  堂
                                              法  官  蕭  廣  政
右正本證明與原本無異。
不得上訴。
                                              書記官  陳  三  軫
中      華      民      國    八十九     年      六       月    十三    日
附錄本案論罪科刑法條全文
刑法第二百七十六條
因過失致人於死者，處二年以下有期徒刑、拘役或二千元以下罰金。
從事業務之人，因業務上之過失犯前項之罪者，處五年以下有期徒刑或拘役，得併科
三千元以下罰金。
                                                                        Ｏ


司法院資訊處製作；財團法人民間司法改革基金會備份。
